臺灣臺北地方法院民事裁定　　　　　　　　94年度破字第49號
聲　請　人　龍星昇第五資產管理股份有限公司
法定代理人　裴保羅
代　理　人　符玉章律師
相　對　人　甲○○
代　理　人　黃韻如律師
　　　　　　黃冠豪律師
上列當事人間聲請宣告破產事件，本院裁定如下：
    主  文
聲請駁回。
聲請程序費用由聲請人負擔。
    理  由
一、本件聲請意旨略以：第三人華隆股份有限公司（下稱華隆公
    司）於民國89年8月28日邀同相對人及第三人翁有銘、翁大
    銘、翁一銘為連帶保證人，與中國農民銀行、中央信託局及
    高雄中小企業銀行（下稱高雄企銀）等聯貸銀行，簽訂總授
    信金額新台幣（下同）8億元之聯合放款合約，嗣華隆公司
    未依約清償到期本金並積欠利息，高雄企銀將其債權（含利
    息、違約金、墊付費用及擔保權益）於92年6月間依金融機
    構合併法第15條第1項第1、第18條第3項規定讓與聲請人，
    並依法公告在案。華隆公司償債能力嚴重喪失，其財務結構
    及營運顯已無法改善，相對人應負連帶保證之責，聲請人曾
    催告相對人返還欠款785,905,166元，相對人迄未清償分文
    。又相對人擔任連帶保證人之債務非僅上述借款，其負債含
    前開借款高達2,792,360,252元，相對人既有停止支付之情
    形，即推定其為不能清償，爰依破產法第58條、第61條規定
    聲請宣告相對人破產等語，並提出聯合放款合約書、台灣高
    等法院93年度抗字第3170號民事裁定、債權讓與聲明書、催
    告函及掛號郵件回執、相對人之財政部台北市國稅局綜合所
    得稅各類所得資料清單及財產歸屬資料清單為證。
二、按破產，對債務人不能清償債務者宣告之，又除另有規定外
    ，破產得因債權人或債務人聲請宣告之，破產法第57條、第
    58條第1項分別定有明文。查華隆公司以聲請人為連帶保證
    人與中國農民銀行、中央信託局及高雄企銀等聯貸銀行簽訂
    總授信金額8億元之聯合放款合約，上開借款業已到期華隆
    公司並未清償，高雄企銀並將其債權依金融機構合併法規定
    讓與聲請人並公告在案，有聲請人提出之聯合放款合約書、
    、債權讓與聲明書為證，足認聲請人係相對人之債權人，揆
    諸首揭規定，聲請人提起本件聲請，應屬合法，先予敘明。
三、次按所謂破產，乃於債務人不能清償債務時，為使全部債權
    人獲得平等滿足，對於債務人之總財產，由法院介入其分配
    過程之一般強制執行程序。依破產法第法第64條、第83條第
    1項、第87條至第89條、第94條、第84條、第116條、第119
    條、第120條、第128條規定，法院宣告破產後，應選任破產
    管理人，並決定申報債權期間及第一次債權人會議期日；破
    產管理人應就會計師或其他適於管理該類破產財團之人中選
    任；破產管理人就任後，應清查整理債務人之財產狀況，並
    編造債權表及資產表，必要時尚須執行破產法第90條至第93
    條規定之職務，是其職務內容甚為繁雜，應由法院核定給予
    相當之報酬；另法院應依聲請或依職權召集債權人會議，由
    債權人會議聽取破產管理人之報告、議決法定事項並行使其
    他權限；債權人會議得選任監查人1人或數人，且實務上向
    認監查人係必要機關，不得免設，而監查人職司破產程序之
    監督，破產法賦予之權限甚多，職責繁重，故破產法亦採有
    酬制，應由法院斟酌其工作情形定其報酬數額。由上觀之，
    破產程序之進行應支出相當之費用，乃顯可預期。又依破產
    法第95條、第96條規定，財團費用包括：(一)因破產財團之管
    理，變價及分配所生之費用。(二)因破產債權人共同利益所需
    審判上之費用。(三)破產管理人之報酬。(四)破產人及其家屬之
    必要生活費及喪葬費。財團債務則含：(一)破產管理人關於破
    產財團所為行為而生之債務。(二)破產管理人為破產財團請求
    履行雙務契約所生之債務，或因破產宣告後應履行雙務契約
    而生之債務。(三)為破產財團無因管理所生之債務。）(四)因破
    產財團不當得利所生之債務。而破產宣告後，如破產財團之
    財產不敷清償財團費用及財團債務時，法院因破產管理人之
    聲請，應以裁定宣告破產終止，破產法第148條訂有明文。
    是依上開法條規定意旨，如破產宣告後，破產財團之財產即
    已不敷清償最基本之財團費用及財團債務，則其他破產債權
    更無法受償，破產程序之進行已無必要，故法院應依聲請宣
    告破產終止。是倘若債務人確係毫無財產，則破產財團即不
    能構成，無從依破產程序清理其債務，參照前述破產法第14
    8條之意旨，法院自應依破產法第63條第1項，以裁定駁回其
    聲請。
四、經查，依聲請人提出相對人之債權人名冊及台灣高等法院台
    中分院93年度抗字第128號、台灣高等法院90年度抗字第309
    8號、93年度抗字第3379號、94年度抗字第291號、93年度抗
    字第3906號裁定及本院94年度重訴字第94號、94年度重訴字
    第79號、93年度重訴字第1387號、93年度重訴字第410號、9
    0年度重訴字第2436號、90年度重訴字第2538號判決觀之，
    相對人擔任華隆公司、第三人嘉新畜產股份有限公司、華染
    股份有限公司（下稱華染公司）之連帶保證人，積欠中華票
    券金融股份有限公司等多名債權人債務金額高達2,006,455,
    086.46元。而依聲請人提出相對人財政部台北市國稅局財產
    歸屬資料清單觀之，相對人之資產如下：(一)坐落高雄縣阿蓮
    鄉青旗村9鄰69號房屋，面積38.92平方公尺，應有部分五分
    之一，現值為1,420元。(二)華染公司股票25萬股、華隆公司
    股票676,750股、台纖股份有限公司股票50萬股。惟按上開
    公司之資產負債表所載，公司負債均大於資產，每股淨值為
    負數，則相對人所持有前揭股票並無價值。據上所述，相對
    人之資產顯已不足清償所負債務，應堪認定。惟經審酌相對
    人之前開資產，顯無法構成破產財團，亦無法支付破產財團
    之費用，而無宣告破產之必要及實益。是本件聲請人聲請宣
    告相對人破產，即無理由，應予駁回。
五、依破產法第63條、第5條、民事訴訟法第95條、第78條，裁
    定如主文。
中　　華　　民　　國　　94　　年　　11　　月　　30　　日
                  民事第四庭法  官  劉又菁
以上為正本係照原本作成
如對本裁定抗告應於送達後10日內向本院提出抗告狀，並繳納抗
告費新台幣1,000元。
中　　華　　民　　國　　94　　年　　11　　月　　30　　日
                            書記官  楊勝欽                                                                                                                                               E
